【裁判字號】    92,交抗,380
【裁判日期】    920414
【裁判案由】    違反道路交通管理處罰條例
【裁判全文】
臺灣高等法院交通事件裁定                        九十二年度交抗字第三八０號
    抗  告  人
    即受處分人    甲○○
右抗告人因違反道路交通管理處罰條例案件，不服臺灣板橋地方法院，中華民國九十
二年三月五日所為裁定（九十二年度交聲字第二六六號，原處分案號：臺北市交通事
件裁決所九十一年十一月二十七日北市裁三字第裁二二─ＡＸＸ○一六九三○號），
提起抗告，本院裁定如左：
    主  文
原裁定撤銷，發回臺灣板橋地方法院。
    理  由
一、原裁定以：異議人即受處分人甲○○，於民國九十一年六月七日十六時許，駕駛
    車牌號碼Ｌ四－六六九三號自小貨車行經臺北市○○路南向北方向最外側車道行
    駛，因未注意車前狀況，其右前輪與沿同車道行駛之車號ＤＫＴ－五五三號輕機
    車左後車身相撞及而肇事，致使車主童秋燕左側身體（頭部、手）有被撞擊疼痛
    ，因而違反道路交通安全規則而肇事致人受傷之行為，經警當場掣單舉發，依道
    路交通管理處罰條例第六十一條第三項規定，裁處吊扣駕駛執照三個月，異議人
    即受處分人以當時雖違反道路交通安全規則而肇事，然被害人並無受傷云云置辯
    ，求為撤銷原裁罰處分。經查：本件異議人即受處分人甲○○於右揭時、地駕駛
    車輛因未注意車前狀況，違反交通安全規則而肇事致人受傷之事實，業據移送單
    位提出原舉發單位移送之是故現場圖、談話紀錄表、補充資料表、交通事故分析
    研判表、交通違規事件調查表、道路交通事故調查報告表影本各一件附卷可稽，
    依上開台北市政府警察局信義分局交通分隊道路交通事故補充資料表所示，被害
    人童秋燕當時確係因左側身體及頭部和手被撞擊，因而疼痛，致有使被害人受有
    頭部及手部疼痛之傷害，準此，異議人未注意車前狀況，違反道路交通安全規則
    因而肇事致人受傷害之行為甚明，異議人僅空言置辯，無何其他無過失之舉證以
    供調查，亦無從排除過失之推定，揆諸首開法條規定及說明，仍不得免罰甚明，
    而其執泰安保險公司之汽車險申請理賠書影本一件云云，資為其善意及免罰之論
    據，該保險理賠申請書與上開原舉發單位之補充資料表等資料相較，後者為公務
    機關之公文書，且為執法者直接與被害人訊問後所製作之公務文書，自較為可採
    ，是故異議人上開辯解顯無可採；綜上本件違規事證明確，異議人駕駛自小貨車
    ，違反道路交通安全規則因而肇事致人受傷，堪予認定。原審以原處分機關依據
    首開法條規定，並審酌異議人違規情節輕重，裁處吊扣駕駛執照三個月，無何違
    誤，並駁回本件異議，固非無見。
二、抗告意旨以：受處分人只是不小心，所駕駛車輛右邊之後照鏡不慎勾到女騎士童
    秋燕，然並未跌倒受傷，原處分及裁定均以受處分人駕駛汽車未注意車前狀況，
    肇事致人受傷，處分吊扣駕駛執照，於法不合等語。
三、按汽車駕駛人，駕駛汽車違反道路交通安全規則，因而肇事致人受傷者，吊扣其
    駕駛執照三個月至六個月，道路交通管理處罰條例第六十一條第三項（原審誤植
    為道路交通管理處罰條例第五十三條、第六十一條第三項）定有明文。細譯該法
    條規定，應以汽車駕駛人，駕駛汽車違反道路交通安全規則，因而肇事致人受傷
    為處罰要件，如僅違反道路交通安全規則肇事，惟未致人受傷者，則無該條之適
    用。本件受處分人於上開時地駕車，因未注意車前狀況肇事，固為受處分人所不
    否認，雖舉發通知單違規事實有「因而肇事致人受傷」之記載，台北市政府警察
    局信義分局交通分隊道路交通事故補充資料表談話紀錄所示，被害人童秋燕供陳
    當時因左側身體及頭部和手被撞擊因而疼痛，該疼痛是否屬實，是否達受傷之程
    度？遍查全卷，並無任何診斷證明足佐，則被害人童秋燕有無因本件車禍受傷，
    即生疑義，原審未加傳訊被害人並命提出診斷證明，究明被害人是否因本件車禍
    肇事受傷，以釐清抗告人所辯是否屬實，即以移送單位提出原舉發通知單等件，
    認定受處分人有駕駛汽車違反道路交通安全規則，因而肇事致人受傷，容有未當
    ，亦難昭折服。抗告意旨否認被害人因本件車禍肇事受傷，並非全然無據，應由
    本院將原裁定撤銷，發回原審更為詳察。
四、據上論結，應依道路交通案件處理辦法第二十六條，道路交通管理處罰條例第八
    十九條，刑事訴訟法第四百十三條，裁定如主文。
中      華      民      國    九十二    年      四      月    十四    日
                              臺灣高等法院交通法庭
                                  審判長法  官  溫  耀  源
                                        法  官  何  菁  莪
                                        法  官  邱  同  印
右正本證明與原本無異。
不得再抗告。
                                        書記官  莊  昭  樹
中      華      民      國    九十二    年      四      月     十四     日


司法院資訊處製作；財團法人民間司法改革基金會備份。
